臺灣高等法院刑事判決
110年度上易字第701號
上  訴  人  臺灣士林地方檢察署檢察官
上  訴  人  
即  被  告  葉如龍


上列上訴人因被告竊盜案件，不服臺灣士林地方法院109年度審
易字第1876號，中華民國109年12月29日第一審判決（起訴案號
：臺灣士林地方檢察署109年度偵字第4931號、第7309號），提
起上訴，本院判決如下：
    主  文
原判決撤銷。
葉如龍侵入住宅竊盜，處有期徒刑拾月。未扣案之犯罪所得項鍊
貳條、手鍊貳條、金飾壹組（含項鍊壹條、手鍊貳條、戒指壹個
）及銅戒指壹個均沒收，如全部或一部不能沒收或不宜執行沒收
時，追徵其價額。
    事  實
 葉如龍於獲悉友人高志維於民國109 年1 月27日晚間外宿，竟
 意圖為自己不法之所有，基於竊盜之犯意，於109 年1 月27日
 凌晨5 時許，先向友人陳威勳借用車牌號碼000-000 號普通重
 型機車，騎乘該機車在新北市淡水區附近閒晃，發現陳文欽所
 有之車牌號碼000-000 號普通重型機車停放在淡水區大庄路某
 處，並未拔除鑰匙，遂停放陳威勳之上開機車，再騎乘車牌號
 碼000- 000號普通重型機車（無證據證明葉如龍就此具有不法
 所有意圖）至新北市○○區○○街000 號2 樓高志維與其母張麗住
 處前，將雨傘伸入該處鐵門與紗網之縫隙中，推開鎖頭後進入
 上開住宅，並在該住處內張麗之子高志維之房間內，徒手竊得
 項鍊2 條、手鍊2 條、金鉓1 組（含項鍊1 條、手鍊2 條、戒
 指1 個）、銅戒指1 個後，旋及逃逸，並騎乘陳文欽之上開機
 車將之停放回原處。
    理  由
一、本案作為認定事實所引用被告以外之人於審判外之供述證據
    ，均未經當事人於言詞辯論終結前聲明異議，本院審酌各該
    證據資料製作時之情況，亦無違法不當及證明力明顯過低之
    瑕疵，依刑事訴訟法第159條之5規定，認均有證據能力。
二、上揭事實，業據上訴人即被告葉如龍於警詢、偵訊、原審準
    備程序及審理時坦認不諱（偵字7309卷第12至14頁，偵字49
    31卷第215頁，原審卷第104頁反面、110頁），且據告訴人
    張麗於警詢時之指訴；證人即被害人高志維於警詢時之證述
    ；證人陳威勳於警詢、偵訊時之陳述明確（偵字4931卷第17
    至33、155至157頁），並有監視器錄影影像之擷取畫面、現
    場照片在卷可按（偵字4931卷第61至114頁），堪認被告前
    開任意性自白，核與事實相符，洵堪採信。
三、論罪：
　㈠按刑法第321 條第1 項第2 款所謂毀越門扇牆垣，係指毀損
    或超越及踰越門扇牆垣而言，與撬開門鎖啟門入室者不同，
    如係從門走入或開鎖啟門入室，均不得謂為逾越門扇（最高
    法院22年上字第454 號判例意旨、77年度台上字第1130號裁
    判意旨參照）。查本件被告係持雨傘伸入前述住宅鐵門與紗
    網之縫隙中，推開鎖頭後進入，已如上述，是依前開說明，
    即與刑法第321 條第1 項第2 款逾越門扇之要件不符，是公
    訴意旨認被告涉有刑法第321 條第1 項第2 款毀越門扇竊盜
    罪，容有誤會。至告訴人張麗於警詢時指稱，其住處大門之
    紗窗遭到破壞之情（偵字7309卷第30頁），固與卷附現場照
    片所顯現大門紗窗破裂之情相符（偵字7309卷第109頁），
    惟徵之被告於警詢時所陳情節，可知其堅稱係持雨傘自鐵門
    與紗窗之縫隙中伸入（偵字7039卷第13頁），復依現存之卷
    證資料所示，亦難認該紗窗確為被告所破壞，依有疑利於被
    告原則，自無從認定該紗窗係遭被告所毀壞。是核被告所為
    ，係犯刑法第321 條第1 項第1 款之侵入住宅竊盜罪。
  ㈡二以上徒刑之執行，應宜以核准開始假釋之時間為基準，限
    於原各得獨立執行之刑，均尚未執行期滿，始有依刑法79條
    之1 第1 、2 項規定，合併計算其最低應執行期間，同時合
    併計算其假釋後殘餘刑期之必要，倘假釋時，其中甲罪徒刑
    已執行期滿，則假釋之範圍應僅限於尚殘餘刑期之乙罪徒刑
    ，其效力不及於甲罪徒刑，縱監獄將已執行期滿之甲罪徒刑
    與尚在執行之乙罪徒刑合併計算其假釋最低執行期間，亦不
    影響甲罪業已執行完畢之效力；且上開放寬假釋應具備「最
    低執行期間」條件之權宜規定，應與累犯之規定，分別觀察
    與適用，併執行之徒刑，本係得各別獨立執行之刑，對同法
    第47條累犯之規定，尚不得以前開規定另作例外之解釋，倘
    其中甲罪徒刑已執行期滿，縱因合併計算最低應執行期間而
    在乙罪徒刑執行中假釋者，於距甲罪徒刑期滿後之假釋期間
    再犯罪，即與累犯之構成要件相符，仍應以累犯論（最高法
    院104 年度第7 次刑事庭會議決議意旨可資參照）。查被告
    前因違反毒品危害防制條例案件，先後經①本院以99年度上
    易字第418 號判決判處有期徒刑6 月確定；②臺灣板橋地方
    法院（現改制為臺灣新北地方法院，下同）以99年度簡字第
    1529號判決判處有期徒刑6 月確定；③臺灣臺北地方法院以9
    9年度易字第487 號判決判處有期徒刑5 月確定；④臺灣板橋
    地方法院以99年度簡字第1526號判決判處有期徒刑4 月確定
    ；又因⑤妨害自由案件，經臺灣板橋地方法院以99年度簡字
    第2986號判決判處有期徒刑3 月確定；⑥搶奪案件，經臺灣
    板橋地方法院以99年度交訴字第211 號判決判處有期徒刑9 
    月確定；⑦毒品危害防制條例案件，經本院以99年度上更㈠字
    第413 號判決有期徒刑8 月，嗣經最高法院以100 年度台上
    字第1218號判決駁回上訴而確定；⑧妨害自由案件，經本院
    以100 年度上訴字第208 號判決判處有期徒刑6 月確定，上
    開①至⑧案件經本院以101 年度聲字第1281號裁定應執行有期
    徒刑3 年4 月確定（下稱第一執行案，刑期起算日期99年12
    月20日，指揮書執畢日期103 年4 月18日）。復因⑴毒品危
    害防制條例案件，經臺灣板橋地方法院以99年度簡字第8091
    號判決判處有期徒刑4 月確定；⑵竊盜案件，經臺灣板橋地
    方法院以99年度簡字第9143號判決判處有期徒刑4 月確定；
    ⑶竊盜、搶奪等案件，經臺灣板橋地方法院以99年度訴字第2
    833號判決判處有期徒刑4月（計5 罪）、9 月（計4 罪）、
    8 月，應執行有期徒刑3年10月確定；⑷竊盜案件，經臺灣板
    橋地方法院以99年度易字第3538號判決判處有期徒刑4 月確
    定；⑸毒品危害防制條例案件，經臺灣臺北地方法院以99年
    度簡字第2435號判決判處有期徒刑6 月確定；⑹毒品危害防
    制條例案件，經臺灣臺北地方法院以99年度易字第2360號判
    決判處有期徒刑6 月確定；⑺竊盜案件，經臺灣臺北地方法
    院以99年度訴字第1084號判決判處有期徒刑6 月確定；⑻毒
    品危害防制條例案件，經臺灣臺北地方法院以100 年度易字
    第884 號判決判處有期徒刑7 月確定；⑼偽造文書案件，經
    臺灣桃園地方法院以103 年度審簡字第194 號判決判處有期
    徒刑3 月確定，上開⑴至⑼案件經臺灣桃園地方法院以103 年
    度聲字第4349號裁定應執行有期徒刑6 年6 月確定（下稱第
    二執行案）。前述第一、二執行案經接續執行，於106 年9 
    月5 日假釋出監，迄至109 年5 月20日縮刑期滿執行完畢，
    有本院被告前案紀錄表在卷可按（本院卷第40至74頁）。而
    上開第一執行案之執行指揮書所載執行完畢日期雖為103 年
    4 月18日，然本件犯罪時間為109 年1 月27日，是揆諸前述
    說明，被告顯非前曾受有期徒刑之執行完畢，於五年以內故
    意再犯最重本刑為有期徒刑以上之罪，自無適用刑法第47條
    第1 項規定之餘地，併此敘明。
四、原判決撤銷部分：
  ㈠原審認被告罪證明確，予以論罪科刑，固非無見。惟查：被
    告本件持雨傘伸入告訴人住處鐵門與紗網之縫隙中，推開鎖
    頭後侵入該住宅行竊，核與刑法第321 條第1 項第2 款之構
    成要件不符，已據本院論述如前，是原審遽認被告構成該罪
    ，於法有違。是檢察官上訴主張原審量刑過輕，因原判決有
    前開違誤之處，量刑基礎已有不同，難認有據；另被告空言
    上訴，亦無理由。惟原判決既有前述可議之處，即屬無可維
    持，應由本院予以撤銷改判。
　㈡審酌被告前已有多次竊盜前科，素行非佳，猶不知警惕悔改
    ，且其正值壯年、四肢健全，顯非無靠己力謀生之能力，不
    思依循正當途徑獲取所需，為圖個人私利，竟以前開方式行
    竊，除欠缺尊重他人財產權外，更嚴重危害告訴人之居家安
    寧，另衡以被告犯後尚能坦認犯行，然迄今未與告訴人和解
    ，復未賠償其所受之損失，暨被告於原審審理時自陳，其離
    婚、有18歲、19歲之2位小孩、從事廣告招牌之職務、月收
    入約新臺幣3、4萬元（原審卷第111頁），及其本件犯罪之
    動機、目的、手段、所造成之危害等一切情狀，量處如主文
    第二項所示之刑。
五、沒收部分：
    未扣案之項鍊2 條、手鍊2 條、金飾1 組（含項鍊1 條、手
    鍊2 條、戒指1 個）及銅戒指1 個，均為被告行竊所得之財
    物，核屬被告本件之犯罪所得，迄今尚未實際合法發還被害
    人，被告亦未賠償予被害人，且該沒收之宣告對被告而言，
    難謂過苛，而無過苛調節條款之適用餘地，應依刑法第38條
    之1 第1 項前段及第3 項之規定諭知沒收，並於全部或一部
    不能沒收或不宜執行沒收時，追徵其價額。
六、被告經合法傳喚，無正當理由不到庭，爰不待其陳述逕行判
    決。
據上論斷，應依刑事訴訟法第371條、第369條第1項前段、第364
條、第299條第1項前段，判決如主文。
本案經檢察官何嘉仁到庭執行職務。
中　　華　　民　　國　　110 　年　　7 　　月　　28　　日
                  刑事第二十五庭審判長法　官  邱滋杉
                                      法　官  黃翰義
                                      法　官  陳彥年
以上正本證明與原本無異。
不得上訴。
                                      書記官  彭秀玉
中　　華　　民　　國　　110 　年　　7 　　月　　28　　日
附錄：本案論罪科刑法條全文
刑法第321 條
犯前條第1 項、第2 項之罪而有下列情形之一者，處6 月以上5
年以下有期徒刑，得併科50萬元以下罰金：
一、侵入住宅或有人居住之建築物、船艦或隱匿其內而犯之。
二、毀越門窗、牆垣或其他安全設備而犯之。
三、攜帶兇器而犯之。
四、結夥三人以上而犯之。
五、乘火災、水災或其他災害之際而犯之。
六、在車站、港埠、航空站或其他供水、陸、空公眾運輸之舟、
    車、航空機內而犯之。
前項之未遂犯罰之。